【裁判字號】    98,毒抗,17
【裁判日期】    980213
【裁判案由】    聲請觀察勒戒
【裁判全文】
臺灣高等法院高雄分院刑事裁定          98年度毒抗字第17號
抗  告  人  臺灣高雄地方法院檢察署檢察官
被      告  甲○○
                    現另案於臺灣臺南監獄執行中
上列抗告人因聲請觀察勒戒案件，不服臺灣高雄地方法院中華民
國98年1 月15日裁定（98年度審毒聲更一字第1 號），提起抗告
，本院裁定如下：
    主  文
原裁定撤銷，發回台灣高雄地方法院。
    理  由
一、聲請意旨略以：被告甲○○基於施用第一級毒品之意，於民
    國96年12月26日10許，在高雄市○○區○○街141 巷42 號
    住處施用第一級毒品1 次，嗣於96年12月26日17時25分許，
    在上開處經警查獲，爰依毒品危害防制條例第20條第3 項、
    第1 項之規定，聲請裁定令入觀察、勒戒處所執行觀察、勒
    戒等語。
二、原審法院98年度審毒聲更一字第1 號裁定（簡稱原裁定）以
    : 被告曾於87年間因施用毒品案件，經原審法院以87年度毒
    聲字第1488號裁定送觀察、勒戒，後因有繼續施用毒品傾向
    ，復經原審法院以87年度毒聲字第1884號裁定送強制戒治，
    於88年2 月11日因停止戒治出監，並於88年8 月18日強制戒
    治期滿視為執行完畢。又於90年間，向警方自首曾於90年5
    月中旬起至同年8 月7 日止，再犯連續施用毒品之犯行，經
    臺灣高雄地方法院檢察署檢察官以90年度毒偵字第3619號聲
    請原審裁定將被告送強制戒治，嗣經原審法院以90年度毒聲
    字第4921號裁定准許，該次強制戒治之療程並於91年8 月7
    日執行完畢，有臺灣高等法院被告前案記錄表及原審90年度
    毒聲字第4921號案件全卷在卷可參，是被告既已於「初犯」
    施用毒品行為經強制戒治執行完畢釋放後之5 年內，再為施
    用毒品之犯行而經依法追訴處罰，依最高法院97年年第5 次
    刑事庭會議決議之見解，本件被告已不屬於「5 年後再犯」
    之情形甚明，是被告本次於97年9 月間之施用毒品行為，自
    應由檢察官自行依毒品危害防治條例第23條第2 項依法追訴
    ，而非聲請法院裁定送觀察、勒戒，故本件聲請，於法有違
    ，應予駁回云云。
三、本院查:
（一）按毒品危害防制條例於民國92年7 月9 日修正公布，自93
      年1 月9 日施行，其中第20條、第23條將施用毒品之刑事
      處遇程序，區分為「初犯」及「5 年內再犯」、「5 年後
      再犯」。依其立法理由之說明：「初犯」，經觀察、勒戒
      或強制戒治後，應為不起訴處分或不付審理之裁定；經觀
      察、勒戒或強制戒治執行完畢釋放後，「5 年內再犯」者
      ，因其再犯率甚高，原實施之觀察、勒戒及強制戒治既已
      無法收其實效，爰依法追訴或裁定交付審理。至於經觀察
      、勒戒或強制戒治執行完畢釋放後，「5 年後再犯」者，
      前所實施之觀察、勒戒或強制戒治已足以遮斷其施用毒品
      之毒癮，為期自新及協助其斷除毒癮，仍適用「初犯」規
      定，先經觀察、勒戒或強制戒治之程序。從而依修正後之
      規定，僅限於「初犯」及「5 年後再犯」2 種情形，始應
      先經觀察、勒戒或強制戒治程序。倘被告於5 年內已再犯
      ，『經依法追訴處罰』，縱其第3 次（或第3 次以上）再
      度施用毒品之時間，在初犯經觀察、勒戒或強制戒治執行
      完畢釋放5 年以後，已不合於「5 年後再犯」之規定，且
      因已於「5 年內再犯」，顯見其再犯率甚高，原實施觀察
      、勒戒或強制戒治，已無法收其實效，即應依該條例第10
      條處罰，參照最高法院95年第7 次刑事庭會議決議。此項
      見解一併適用於毒品危害防制條例於93年修正施行前，被
      告初犯施用毒品罪，又於5 年內第2 次再犯，經依修正前
      毒品危害防制條例規定，追訴處罰同時並施以強制戒治，
      嗣於毒品危害防制條例修正公布並施行後，於第2 次強制
      戒治期滿5 年後，第3 次再犯施用毒品罪之情形（最高法
      院97年第5 次刑事庭會議決議參照）。
（二）本件被告曾於87年間因施用毒品案件，經原審法院以87年
      度毒聲字第1488號裁定送觀察、勒戒，後因有繼續施用毒
      品傾向，復經原審法院以87年度毒聲字第1884號裁定送強
      制戒治，於88年2 月11日因停止戒治出監，並於88年8 月
      18日強制戒治期滿視為執行完畢（初犯）。又於90年間，
      向警方自首曾於90年5 月中旬起至同年8 月7 日止，再犯
      毒品之犯行，經臺灣高雄地方法院檢察署檢察官以90 年
      度毒偵字第3619號聲請原審法院裁定將被告送強制戒治，
      嗣經原審法院以90年度毒聲字第4921號裁定准許，該次強
      制戒治之療程並於91年8 月7 日執行完畢（二犯），有臺
      灣高等法院被告前案記錄表及原審法院90年度毒聲字第49
      21號案件全卷在卷可參（附於原裁定卷27至47頁），惟被
      告「二犯」並未因施用毒品經法院追訴判刑（被告雖於90
      年因持有第一級毒品海洛因，經本院於91年1 月7 日以91
      年度上訴字第341 號判處有期徒刑7 月確定，並已於92年
      3 月8 日行執行完畢，惟並非因施用毒品犯行，經法院追
      訴處罰），故被告於初犯後5 年內「二犯」雖經法院強制
      戒治期滿，既非因施用毒品經法院『追訴處罰』，故本件
      是否與最高法院97年第5 次刑事庭會議決議相符，已非無
      研求之處。況本件被告因施用第一級毒品，於96年12月26
      日17時25分許，經警查獲等情，業據供承在卷（臺灣高雄
      地方法院檢察署97年偵字第2845號卷12頁），且其於案發
      之際尿液亦經檢出嗎啡陽性反應，有台灣檢驗科技股份有
      限公司濫用藥物尿液檢驗報告可按（警卷5 頁）。綜上所
      述，本件被告於96年12月26日再度施用第一級毒品海洛因
      為警查獲（原裁定誤被告本次為97年9 月間施用毒品），
      則能否謂被告係於5 年內再犯施用毒品罪即非無疑，檢察
      官執此提抗告，指摘原裁定不當，為有理由，且為維持被
      告審級利益，應由本院將原裁定撤銷，發回台灣高雄地方
      法院更為裁定。
三、據上論結，應依刑事訴訟法第413 條前段，裁定如主文。
中    華    民    國    98    年    2     月    13    日
                  刑事第八庭    審判長法  官   洪兆隆
                                      法  官   郭玫利
                                      法  官   李政庭
以上正本證明與原本無異。
不得再抗告。
中    華    民    國    98    年    2     月    13    日
                                      書記官   吳福連


司法院資訊處製作；財團法人民間司法改革基金會備份。
